【裁判字號】    95,訴,2
【裁判日期】    950516
【裁判案由】    違反藥事法
【裁判全文】
福建金門地方法院刑事判決                 95年度訴字第2號
公  訴  人  福建金門地方法院檢察署檢察官
被      告  甲○○
上列被告因違反藥事法案件，經檢察官聲請簡易判決處刑 (94年
度偵字第317號)，本院認不宜適用簡易程序，改為通常程序審理
(95年度城簡字第3號)後，本院判決如下：
    主  文
甲○○輸入禁藥，處有期徒刑柒月，扣案如附表所示之物均沒收
。
    事  實
一、甲○○對藥品須經主管機關行政院衛生署核發輸入許可證後
    始得進口，具有認識，於民國（下同）94年8月5日，在大陸
    地區福建省廈門市「光華藥店」，以人民幣1700元的代價購
    買內含Sildenafil、Tadalafil、Dexamethasone、
    Clozapine、Lidocaine、Tetracaine或Diazepam西藥成份之
    未經核准輸入之藥品（詳如附件），明知該等藥品係使用於
    加強男性性功能之藥品，於94年8月10日9時許，未經行政院
    衛生署核發藥品輸入許可證，逕在福建省廈門市和平碼頭搭
    乘「同安號」客輪，以行李夾帶方式將上開禁藥擅自輸入臺
    灣地區金門縣。嗣於同日15時許在金門航空站尚義機場，欲
    搭乘遠東航空公司由金門飛往台北之班機，為警識破而查獲
    ，並扣得如附表所示之禁藥。
二、案經金門縣警察局移送福建金門地方法院檢察署檢察官偵查
    起訴。
    理  由
一、訊據被告甲○○固坦承於前揭時、地，未經核准自廈門攜帶
    如附表所示藥物入境之事實，惟矢口否認涉有輸入禁藥之犯
    行，辯稱：伊不懂法律，不知所攜入物係禁藥，且伊所攜帶
    之藥品，均係提供其自用云云。然查：
（一）、被告確於民國94年8月5日自廈門搭乘「同安號」客輪至
        金門，再從金門尚義機場欲搭機前往台北時，於通關處
        ，為內政部航空警察局台北分局金門分駐所員警當場扣
        得如附表所示藥物之事實，有查扣單、被告之護照及登
        機證影本附卷足稽，且經被告坦承不諱，洵堪認定。
（二）、按輸入或攜帶進入臺灣地區之大陸地區物品，以進口論
        ；其檢驗、檢疫、管理、關稅等稅捐之徵收及處理等，
        依輸入物品有關法令之規定辦理，臺灣地區與大陸地區
        人民關係條例第40條第1項定有明文。另輸入藥品，應
        將其成分、規格、性能、製法之要旨，檢驗規格與方法
        及有關資料或證件，連同標籤、仿單及樣品，並繳納費
        用，申請中央衛生主管機關即行政院衛生署查驗登記，
        經核准發給藥品許可證後，始得由藥品許可證所有人及
        其授權者輸入，藥事法第39條亦有明文；而未經依藥事
        法第39條之規定申請核准擅自輸入之藥品，除係旅客或
        隨交通工具服務人員攜帶自用藥品進口者外，即係屬藥
        事法第22條第1項第2款前段之禁藥，藥事法第22條第1
        項第2款、藥事法施行細則第6條亦有明文。本件扣案藥
        物經送行政院衛生署藥物食品檢驗局鑑驗結果，如附表
        所示之藥物，均內含Sildenafil、Tadalafil、Dexamet
        hasone、Clozapine、Lidocaine、Tetracaine或
        Diazepam西藥成份，有該局94年10月6日藥檢參字第094
        9425331號函在卷可按，而上開藥品均為未經核准擅自
        輸入之禁藥，亦有行政院衛生署94年10月14日衛署藥字
        第0940055364號函乙紙附卷可稽。從而，本件被告自大
        陸地區攜帶如附表所示之藥物，卻未經依藥事法第39條
        之規定申請核准即擅自輸入，則附表所示之藥物，為藥
        事法第22條第1項第2款前段之禁藥，堪以認定。
（三）、被告另辯稱扣案藥品均係供其自用云云。惟查，扣案如
        附表所示之藥品，數量不少，而經本院審理時質之被告
        服用之量，被告辯稱每天僅吃2、3種，每種吃2顆，而
        觀之附表所示之禁藥，其種類甚多，且藥性不明，而被
        告年紀已屆70高齡，年老力衰，豈有任意、大量服用不
        明藥物之需求；且對照扣案附表之藥品數量，顯然足供
        被告自行服用達約莫十月之久，而被告時常往來金門、
        廈門間，亦有卷附被告之台灣居民來往大陸通行證影本
        可參 (偵卷第10至12頁)，則被告既能自由往來金門、
        廈門間，且次數頻繁，則其若遇藥物服用完畢，當可再
        行前往購買即可，殊無一次購買大量之必要，準此，足
        證被告所帶之藥品，絕非僅供其自用，被告辯詞，委無
        足採。
（四）、復按旅客攜帶行李品，其免稅範圍，以合於本人自用及
        家用者為限，且攜帶之自用藥物，亦僅能攜帶6種為限
        ，除各級管制藥品及公告禁止使用之保育物種外，其它
        自用藥物其成份未含各級管制藥品者，其限量比照「入
        出境旅客攜帶自用藥物限量表」之規定，以每種2瓶 (2
        盒)為限，合計以不超過6種為原則，此亦有財政部關稅
        總局「入境旅客攜帶自用藥物限量表」在卷可按。故縱
        被告所辯扣案藥品係屬自用等詞屬實，其所攜帶之藥物
        ，就項目及數量，均不符合前開「入境旅客攜帶自用藥
        物限量表」表內所載之得攜帶之自用藥物表之列。準此
        ，縱扣案如附表所示之藥物確係供被告自用，其種類及
        數量亦不符上開規定，確屬藥事法第22條第1項第2款前
        段之禁藥。
（五）、被告另辯稱伊不知所夾帶者是什麼藥，亦不知此是犯法
        的云云。惟按不得因不知法律而免除刑事責任，刑法第
        16條前段定有明文，且違法性之認識，並不以行為人就
        「個別法律規定」有所認知，僅須抽象地認知該行為在
        法律上為違法，即為已足，亦即行為人無庸對該行為違
        反藥事法具體條文有明確認知，僅須認知其攜帶大量藥
        物之行為，應係違法即為已足。經查，本件被告非法輸
        入之禁藥數量不少，再衡諸被告供稱查獲當日，其配偶
        邱蔡春米親自至金門機場接機，而本院審酌邱蔡春米前
        甫於94年7月13日，因輸入禁藥而遭警查獲，當時被告
        雖在廈門，但被告亦自承被告與配偶仍有共同居住之事
        實，則衡諸常情，配偶一方罹於刑責，共同居住之他方
        鮮有完全不知情者，故被告雖不至於知悉該行為究違反
        藥事法之具體條文規定，但由其配偶攜帶藥物遭警查獲
        且被告與配偶仍有共同居住等事實，當對攜帶不明藥物
        入境容易違反法律有所認知，故本院審酌被告攜帶前開
        藥物入境，種類甚多，數量不少，而其配偶既於被告本
        次遭查獲前不久，才因過失輸入禁藥而罹刑典，故綜合
        上述客觀情狀參互以觀，被告顯應明知為不法。綜上所
        述，被告前開所辯顯不足採，本件事證明確，被告之犯
        行堪以認定。
二、核被告甲○○所為，係犯藥事法第82條第1項之輸入禁藥罪
    。爰審酌被告雖於機場時即遭查獲，禁藥尚未擴散進入國內
    市場，犯罪所生損害有限，但犯後卻仍一再飾詞卸責，態度
    不佳，且其輸入禁藥之種類甚多，數量不少及犯罪之動機、
    目的、手段等一切情狀，量處如主文所示之刑。扣案如附表
    所示之禁藥，係被告所有，業據被告陳明在卷，且為供犯罪
    所用之物，依刑法第38條第1項第2款之規定，宣告沒收。
據上論斷，應依刑事訴訟法第299條第1項前段，藥事法第82條第
1項，刑法第11條前段，第38條第1項第2款，判決如主文。
本案經檢察官席時英到庭執行職務。
中    華    民    國    95    年    5     月    16    日
                  刑事庭審判長    法  官  施慶鴻
                                  法  官  林鈺琅
                                  法  官  林慶郎
以上正本證明與原本無異。
如不服本判決，應於判決送達後10日內，向本院提出上訴狀。
                                  書記官  陳鴻璋
中    華    民    國    95    年    5     月    16    日
附錄：本案論罪科刑法條全文
藥事法第82條：
製造或輸入偽藥或禁藥者，處十年以下有期徒刑，得併科新臺幣
一千萬元以下罰金。
附表
      ┌──┬────────┬────────┐
      │編號│  品名          │    數    量    │
      ├──┼────────┼────────┤
      │ 1  │ 華陀補賢丸     │ 3盒共36粒      │
      ├──┼────────┼────────┤
      │ 2  │ 男士精華版     │ 6片共24粒      │
      ├──┼────────┼────────┤
      │ 3  │ 印度精油       │ 2盒共24瓶      │
      ├──┼────────┼────────┤
      │ 4  │ 高潮妹         │ 8盒共16包      │
      ├──┼────────┼────────┤
      │ 5  │ 極品狼         │ 2罐共10粒      │
      ├──┼────────┼────────┤
      │ 6  │ 蚊粒神         │ 17罐共136粒    │
      ├──┼────────┼────────┤
      │ 7  │ 勃動力         │ 4罐共24粒      │
      ├──┼────────┼────────┤
      │ 8  │ 大力神         │ 20罐共120粒    │
      ├──┼────────┼────────┤
      │ 9  │ 德國魔棒       │ 10罐共70粒     │
      ├──┼────────┼────────┤
      │ 10 │ 康熙大弟       │ 40罐共240粒    │
      ├──┼────────┼────────┤
      │ 11 │ 美國種馬       │ 6罐共36粒      │
      ├──┼────────┼────────┤
      │ 12 │ 德國金剛       │ 11罐共88粒     │
      ├──┼────────┼────────┤
      │ 13 │ 早泄剋星       │ 17罐共102粒    │
      ├──┼────────┼────────┤
      │ 14 │ 久戰超人       │ 5罐共50粒      │
      ├──┼────────┼────────┤
      │ 15 │ 五夜神         │ 5罐共30粒      │
      ├──┼────────┼────────┤
      │ 16 │ 德國公牛       │ 4罐共24粒      │
      ├──┼────────┼────────┤
      │ 17 │ 大老二         │ 4罐共20粒      │
      ├──┼────────┼────────┤
      │ 18 │ 硬老二         │ 16罐共160粒    │
      ├──┼────────┼────────┤
      │ 19 │ 一炮到天亮     │ 13罐共65粒     │
      ├──┼────────┼────────┤
      │ 20 │ 皮炎平軟膏     │ 11條           │
      ├──┼────────┼────────┤
      │ 21 │ 花痴           │ 1盒共3瓶       │
      ├──┼────────┼────────┤
      │ 22 │ 中華牛鞭       │ 12罐共72粒     │
      ├──┼────────┼────────┤
      │ 23 │ 極品狼1號      │ 21盒共126粒    │
      └──┴────────┴────────┘


司法院資訊處製作；財團法人民間司法改革基金會備份。
